臺灣臺中地方法院行政訴訟判決
110年度交字第86號
原      告  謝文郎  
被      告  臺中市交通事件裁決處
                      設臺中市○○區○○○路00號
代  表  人  黃士哲    住同上
訴訟代理人  黃曉妍律師
上列當事人間交通裁決事件，原告不服被告民國110年1月13日中
市裁字第68-GU0000000號裁決書，提起行政訴訟，本院判決如下
：
    主  文
原告之訴駁回。
訴訟費用新臺幣參佰元由原告負擔。
    事實及理由
一、程序事項：按行政訴訟法第237 條之7 規定，交通裁決事件
    之裁判，得不經言詞辯論為之。本件屬交通裁決事件，依兩
    造所述各節及卷內資料其事證已臻明確，本院認無經言詞辯
    論之必要，爰不經言詞辯論而為判決。
二、事實概要：
　　原告於民國110年1月12日23時08分許，駕駛號牌AHN-6316號
    自用小客車（下稱系爭車輛），行經臺中市○○區○○路000號
    前，因「1.雙黃線迴轉。2.酒後駕車，拒測」之違規行為，
    遭臺中市警察局太平分局（下稱舉發機關）認定原告違反道
    路交通管理處罰條例第49條第2款、第35條第4項第2款之規
    定，當場對原告掣開第GU0000000號違反道路交通管理事件
    通知單。被告續於110年1月13日以中市裁字第68-GU0000000
    號裁決書（下稱原處分），依道路交通管理處罰條例（以下
    簡稱道交條例）第35條第4項第2款、第49條第2款及「違反
    道路交通管理事件統一裁罰基準表」之規定，按期限內到案
    之基準，各裁處原告第1階罰鍰新臺幣（下同）900元及罰鍰
    180,000元，吊銷駕駛執照，並應參加道路交通安全講習，
    合計罰鍰180,900元，吊銷駕駛執照，並應參加道路交通安
    全講習。原告不服，提起本件行政訴訟。
三、原告主張略以：
　　原告因在自家門口迴轉停好車進入屋內，員警要求出來酒測
    ，並開立違規迴轉罰單，本人回到家門口進入屋內，還要求
    出來開單，處分顯有錯誤等語。並聲明：原處分撤銷。
四、被告答辯略以：
　　依員警密錄器畫面顯示，原告駕車跨越雙黃實線迴轉易生危
    害，員警上前攔查，攔查過程發現原告有酒容，認本件已有
    事實足認駕駛人有酒駕可能性，原告自有配合酒測之義務。
    原告經員警已告知拒絕酒測之法律效果後，仍選擇拒測，自
    應受罰等語。並聲明：原告之訴駁回。
五、本院之判斷：
(一)按「汽機車駕駛人，駕駛汽機車經測試檢定有下列情形之一
    ，機車駕駛人處新臺幣一萬五千元以上九萬元以下罰鍰，汽
    車駕駛人處新臺幣三萬元以上十二萬元以下罰鍰，並均當場
    移置保管該汽機車及吊扣其駕駛執照一年至二年；……：一、
    酒精濃度超過規定標準。」、「汽機車駕駛人有下列各款情
    形之一者，處新臺幣十八萬元罰鍰，並當場移置保管該汽機
    車、吊銷其駕駛執照及施以道路交通安全講習；如肇事致人
    重傷或死亡者，吊銷其駕駛執照，並不得再考領：二、拒絕
    接受第一項測試之檢定。」、「汽車駕駛人，曾依……第35條
    第4項前段……規定吊銷駕駛執照者，3年內不得考領駕駛執照
    」道交條例第35條第1項第1款、第4項第2款、第67條第2項
    分別定有明文。
(二)又按，警察職權行使法第8條第1項：「警察對於已發生危害
    或依客觀合理判斷易生危害之交通工具，得予以攔停並採行
    下列措施：一、要求駕駛人或乘客出示相關證件或查證其身
    分。二、檢查引擎、車身號碼或其他足資識別之特徵。三、
    要求駕駛人接受酒精濃度測試之檢定。」之規定，警察對於
    依客觀合理判斷易生危害之交通工具，得予以攔停，要求駕
    駛人出示證件或查證身分，並接受酒精濃度測試之檢定，其
    目的不只在預防酒後駕車行為發生危害，尚有對已完成之違
    規酒後駕車行為予以制裁，以維護交通秩序，保障公共通行
    安全，而課予警察有取締舉發義務，並賦予其對行進中之交
    通工具攔停及要求駕駛人接受酒精濃度測試檢定之權限，故
    駕駛人如依客觀合理判斷有飲酒駕駛之違規行為，且於當時
    實施酒精濃度測試之檢定，可判定其駕駛時之體內酒精濃度
    是否超過規定標準者，駕駛人即有配合測試檢定之義務，是
    不論駕駛人係主動停車後始被警察發現有飲酒駕車嫌疑，抑
    或被發現後予以攔停，均不得拒絕接受酒精濃度測試檢定之
    要求。另所謂「依客觀合理判斷易生危害」，是指依現場狀
    況及依警察經驗對該事件所作之綜合評估，根據客觀明顯事
    實，經警察合理之推論，而認為將可能有危害之發生，此合
    理推斷是個案審查，警察之判斷只要達所謂之合理的懷疑即
    可。 
(三)經查，本院勘驗調查舉發機關提供之採證光碟，製成勘驗筆
    錄附卷（見本院卷第69 頁）。勘驗結果為：員警密錄器畫
    面時間2021/01/12 22：41：41時至22：48：09時，員警駕
    駛警車沿著臺中市太平區正光街往西方向行駛，行駛至光興
    路口停等紅燈，此時原告駕駛自小客車沿著光興路往南方向
    行駛，行駛至正光街口即於雙黃實線處迴轉，並停於「全聯
    福利中心」旁路邊，員警鳴按喇叭，並立即下車追趕原告，
    畫面顯示原告下車走進全聯福利中心，員警跟追進去，告知
    雙黃線迴車，詢問原告有無喝酒，走出全聯福利中心門口，
    員警請原告對著酒精快速檢知器吹氣，原告表示要等一下，
    員警請原告至巡邏車，原告表示心臟不舒服，要求等3分鐘
    ，員警詢問原告有無喝酒，原告表示沒有，員警詢問原告為
    何看到員警要跑，原告否認，表示等一下，不久原告跑向自
    家門口，打開家中鐵門。22：53：07時至23：51：39時原告
    站在自家鐵門外喝水，原告太太表示原告已到家，員警向原
    告太太表示原告有違規行為才攔下，原本想請原告下車，原
    告竟然跑到全聯福利中心裡面，並詢問原告太太有無聞到酒
    味，原告太太表示應該有一點，員警表示有喝，已提供杯水
    給原告，如果拒測就罰18萬，原告太太不停抱歉，原告則在
    一旁喝水講電話，原告太太不停表示原告在自己家裡，員警
    表示這是馬路。之後員警告知要對原告實施酒測，告知酒測
    規定，此時原告開始講手機，員警再次告知酒測規定，接著
    表示「如果你選擇拒測就罰最重18萬，車子當場扣起來，移
    置車輛保管，罰鍰最高的18萬，還有你要接受道安講習，就
    這樣，還有一個什麼，有4項」，另一員警表示「吊銷駕照
    」，員警表示「這樣有給你宣讀完了」，請原告接受酒測，
    原告表示「在我家門口，我拒絕酒測」，員警請另一員警按
    下拒測鍵，員警再次向原告確認拒測，告知要當場開單扣車
    ，請原告取出車內貴重物品，並請原告簽酒測單，另一員警
    以無線電呼叫同仁帶舉發單、扣車單及權利告知書到場，等
    待過程中原告表示自認沒酒味，喝酒是3點時候的事，之後
    支援員警到場，填製舉發通知單、權利告知書、扣車單，支
    援員警拿著權利告知書給原告閱覽並請原告簽名，接著請原
    告於舉發通知單、扣車單上簽名。
(四)依上開舉發經過及勘驗結果可知，員警駕駛警車於臺中市太
    平區正光街與光興路口時，因見系爭車輛於該路口附近之「
    全聯福利中心」前雙黃實線處迴轉，準備上前攔查，而系爭
    車輛駕駛下車後立即跑進「全聯福利中心」，員警跟追進去
    將原告攔查，並聞得原告身上帶有酒味，經員警給予原告漱
    口，並告知拒絕酒測之法律效果後，原告選擇拒測，員警即
    按下拒絕酒測鍵，當場掣單舉發等情。雖原告主張本人已回
    到家門口進入屋內，員警還要求出來開單云云，然原告所駕
    駛之系爭車輛係於光興路上「全聯福利中心」附近之雙黃實
    線處迴轉，自構成道路交通管理處罰條例第48條第1項第2款
    之違規，足見系爭車輛為依客觀合理判斷「易生危害之交通
    工具」，員警之行為屬於合法攔停盤查之狀態；況依警察職
    權行使法第8條第1項第3款之規定，員警依客觀合理判斷，
    認駕駛人有發生危害之危險時，本得攔停，要求駕駛人接受
    酒測，員警亦當場聞到原告身上散發酒氣，乃基於職務上之
    經驗判斷而可認原告有酒後駕車之行為，要求原告接受酒精
    濃度測試之檢定，自屬合法，原告即有配合酒測檢定之義務
    。又員警詢問原告飲酒結束時間，並告知原告拒測之法律效
    果，原告明確表示「我拒測」，由此可見，員警不但有踐行
    告知拒絕酒測應受之處罰，且原告亦有前述之直接拒絕接受
    酒精濃度測試檢定之行為，至為灼然。原告確有飲酒後駕駛
    系爭車輛於上開時點為拒絕接受酒測檢定之違規行為，合於
    行為時道路交通管理處罰條例第35條第4項之規定，被告予
    以原處分裁罰原告，洵屬有據。
六、綜上所述，原告違規事證明確，被告依法所為原處分並無違
    誤，原告訴請撤銷，為無理由，應予駁回。
七、本件第一審裁判費為300元，應由原告負擔，爰確定第一審
    訴訟費用額如主文第2項所示。
據上論結，本件原告之訴為無理由，依行政訴訟法第237條之7、
第98條第1項前段、第237條之8第1項，判決如主文。
中　　華　　民　　國　 110　　年　　10 　 月　 27　　日
　　　　　　　　　行政訴訟庭　法　官　  吳俊螢
上為正本係照原本作成。
如不服本判決，應於送達後20日內，向本院提出上訴狀，其未表
明上訴理由者，應於提出上訴後20日內向本院補提理由書（均須
按他造人數附繕本）。上訴理由應表明關於原判決所違背之法令
及其具體內容，或依訴訟資料可認為原判決有違背法令之具體事
實。
中　　華　　民　　國　 110　　年　　10　　月　　 27　日
　　　　　　　　　　　　　　　書記官　  簡芳敏